【裁判字號】    90,台上,7976
【裁判日期】    901227
【裁判案由】    偽造文書
【裁判全文】
最高法院刑事判決                                九十年度台上字第七九七六號
    上訴人  鄭宗輝
            己○○
            丁○○
            子○○
            戊○○
            甲○○
    被  告  庚○○
            乙○○
            壬  ○
            鄭詠霖
            辛○○
            丙○○
            癸  ○
右上訴人等因自訴被告等偽造文書案件，不服台灣高等法院中華民國八十八年九月二
十一日第二審判決（八十八年度上訴字第七六七號，自訴案號：台灣台北地方法院八
十七年度自字第一○○九號），提起上訴，本院判決如左：
    主  文
上訴駁回。
    理  由
一、庚○○、乙○○部分：
按刑事訴訟法第三百七十七條規定，上訴於第三審法院，非以判決違背法令為理由，
不得為之。是提起第三審上訴，應以原判決違背法令為理由，係屬法定要件。如果上
訴理由狀並未依據卷內訴訟資料，具體指摘原判決不適用何種法則或如何適用不當，
或所指摘原判決違法情事，顯與法律規定得為第三審上訴理由之違法情形，不相適合
時，均應認其上訴為違背法律上之程式，予以駁回。本件原判決以上訴人鄭宗輝、己
○○、丁○○、子○○、戊○○、甲○○在第一審法院之自訴意旨略稱：被告庚○○
、乙○○為祭祀公業鄭必陶（下稱鄭必陶公業）之前任管理人，基於共同意圖為自己
不法所有之概括犯意，明知未得全體派下員過半數之同意，猶於民國七十七年八月二
十四日以買賣為名，將該公業名下之台北市○○區○○段三小段六八三號土地移轉登
記予被告鄭詠霖（原名鄭文龍）、辛○○、壬○、丙○○、癸○共有，應有部分各五
分之一。又將同區○○段○○段六七一、六七二號土地移轉登記予鄭詠霖所有等情。
因認被告等人涉有刑法第二百十四條、第三百三十六條第二項、第三百四十二條第一
項之罪嫌。復追加自訴意旨略稱：庚○○、乙○○施用詐術，矇使派下員加蓋印鑑章
於載有同意處分上開三筆土地之「同意書」上。又自七十二年擔任管理人至今，未公
開收支明細表及帳簿憑證，亦不讓派下員查帳，拒交帳冊、財產等情，併認庚○○、
乙○○涉有刑法第二百十條、第三百三十九條第二項、第三百三十六條第二項、第三
百四十二條第一項等罪嫌。經審理結果，認不能證明庚○○、乙○○犯罪，爰維持第
一審諭知無罪之判決，駁回上訴人在第二審之上訴，已綜合全部卷證資料，敘明其憑
以論斷之事證及理由。從形式上觀察，並無違背法令之情存在。按刑法上之偽造私文
書罪，旨在保護文書之實質真正，故不僅作成名義人須出於虛捏或假冒，即文書之內
容亦必出於虛構，始負偽造之責任。本件關於偽造私文書部分，原判決依憑台北市古
亭地政事務所檢送之土地所有權移轉登記資料、鄭必陶公業規約書及派下員會議紀錄
等全部卷證資料，認上開三筆土地係經該公業全體派下員過半數之同意，出具「同意
書」授權管理人售賣；而該「同意書」係與授權處分財產之本文及土地標示文字接連
記載，各派下員既加蓋印鑑章於「同意書」上，衡情應知悉其蓋章之用途。上訴人鄭
宗輝、子○○、甲○○，暨證人即派下員鄭俊夫等人供稱其蓋章係為領取車馬費，或
稱不知同意書用途，或稱不記得、不清楚其內容等語均不足採，亦於理由內說明及指
駁綦詳（見原判決第六面第十八行至第十一面第六行）。鄭必陶公業既經派下員全體
過半數之同意而立具「同意書」，並加蓋印鑑章，授權管理人售賣土地，則該「同意
書」之作成名義人即非假冒，內容亦無虛捏，殊與偽造私文書罪之構成要件不符。上
訴意旨，對於原判決以無證據證明庚○○、乙○○涉嫌偽造私文書，究竟如何違背法
令，未依據卷內訴訟資料具體指摘；僅漫稱庚○○、乙○○倘非矇騙派下員，何以開
會通知未載明處分上開三筆土地之地號，原判決不顧鄭俊夫等證人之證言，逕自認定
派下員已了解「同意書」之內容，於法有違等各語。徒就原審取捨證據及判斷其證明
力職權之適法行使，及判決內已明白論斷之事項，憑己見而為空泛之指摘，尚難據以
辨認原判決已具備違背法令之形式。至派下員開會通知之日期雖與「同意書」記載之
日期有所齟齬，要不影響於原判決斟酌全部事證所為之判斷，且判決內對此亦已加以
敘明（見原判決第十面第四行至第九行），不得任意指摘為違法，而執為第三審上訴
之合法理由。此部分之上訴，與法律規定得為第三審上訴理由之違法情形，不相適合
，其上訴違背法律上之程式，應予駁回。再，庚○○、乙○○涉嫌偽造私文書部分之
上訴為不合法，應從程序上予以駁回，則自訴意旨以其二人涉犯刑法第二百十四條使
公務員登載不實罪嫌、第三百三十六條第二項業務上侵占罪嫌、第三百三十九條第二
項詐欺得利罪嫌、第三百四十二條第一項背信罪嫌部分，與前述偽造私文書部分即無
審判不可分之關係；而刑法第二百十四條、第三百三十六條第二項、第三百三十九條
第二項、第三百四十二條第一項之罪，核屬刑事訴訟法第三百七十六條第一款、第三
款、第四款、第五款所列之案件，既經第二審判決，自不得上訴於第三審法院，此部
分之上訴亦非合法，應併予駁回。
二、壬○、鄭詠霖、辛○○、丙○○、癸○部分：
自訴意旨以壬○、鄭詠霖、辛○○、丙○○、癸○涉犯刑法第二百十四條使公務員登
載不實罪嫌、第三百三十六條第二項業務上侵占罪嫌、第三百四十二條第一項背信罪
嫌部分，依前述說明，屬刑事訴訟法第三百七十六條第一款、第三款、第五款所列之
案件，亦經第二審判決，依法不得上訴於第三審法院，乃上訴人復對之提起上訴，顯
為法所不許，應駁回之。
據上論結，應依刑事訴訟法第三百九十五條前段，判決如主文。
中      華      民      國     九十     年     十二     月    二十七    日
                              最高法院刑事第五庭
                                  審判長法官  紀  俊  乾
                                        法官  黃  正  興
                                        法官  劉  介  民
                                        法官  陳  東  誥
                                        法官  張  春  福
      右正本證明與原本無異
                                              書  記  官
中      華      民      國    九十一    年      一      月      二      日


司法院資訊處製作；財團法人民間司法改革基金會備份。
